臺灣桃園地方法院刑事判決　　　　　　 95年度簡上字第579號
上　訴　人
即　被　告　甲○○
上列上訴人即被告因毒品危害防制條例案件，不服本院中華民國
95年9 月30日95年度桃簡字第1540號第一審簡易判決（聲請簡易
判決處刑書案號：95年度毒偵字第1426號、第2037號），提起上
訴，本院管轄之第二審地方法院合議庭判決如下：
    主  文
上訴駁回。
    事  實
一、甲○○前因施用毒品案件，經臺灣屏東地方法院裁定送觀察
    、勒戒後，認有繼續施用毒品傾向，再裁定送強制戒治，並
    於民國94年5 月10日戒治期滿，由臺灣屏東地方法院檢察署
    檢察官於同年5 月14日，以94年度戒毒偵字第61號為不起訴
    處分確定。詎仍不知戒除毒癮，於強制戒治執行完畢釋放後
    5 年內，又另行基於施用第二級毒品甲基安非他命（檢察官
    聲請書誤載為安非他命）之概括犯意，分別於94年12月29日
    下午5 時許及95年1 月19日為警採尿回溯96小時內某時，各
    在桃園縣桃園市○○街48號前及某不詳地點，先後施用甲基
    安非他命1 次。甲○○施用第二級毒品之行為經職司偵查之
    公務員發覺前，即於94年12月30日下午1 時許，自行前往桃
    園縣政府警察局桃園分局自首，並接受裁判；嗣95年1 月19
    日下午3 時40分許，又為警在桃園縣八德市○○路271 號8
    樓內查獲。
二、案經桃園縣政府警察局桃園分局及台北縣政府警察局板橋分
    局分別報請臺灣桃園地方法院檢察署檢察官偵查後聲請簡易
    判決處刑。
    理  由
一、程序方面：
  (一)按被告以外之人於審判外之言詞或書面陳述，除法律有規定
    者外，不得作為證據；除顯有不可信之情況外，公務員職務
    上製作之紀錄文書、證明文書，及從事業務之人於業務上或
    通常業務過程所須製作之紀錄文書、證明文書，及除前2 款
    之情形外，其他於可信之特別情況下所製作之文書，亦得為
    證據；被告以外之人於審判外之陳述，雖不符前四條之規定
    ，而經當事人於審判程序同意作為證據，法院審酌該言詞陳
    述或書面陳述作成時之情況，認為適當者，亦得為證據。當
    事人、代理人或辯護人於法院調查證據時，知有第159 條第
    1 項不得為證據之情形，而未於言詞辯論終結前聲明異議者
    ，視為有前項之同意，刑事訴訟法第159 條第1 項、第159
    條之4 、第159 條之5 就此分別定有明文。經查：卷附臺灣
    檢驗科技股份有限公司出具之濫用藥物尿液檢驗報告2 紙為
    各該鑑定人員分別依其檢驗被告即上訴人甲○○（下稱被告
    ）為警所採尿液後，依其所見所為之證明文書，核其本質乃
    為被告以外之人於審判外之書面陳述，為傳聞證據，惟該項
    證據係檢察官依刑事訴訟法第208 條第1 項規定授權司法警
    察依法送請內政部警政署刑事警察局此一專業鑑定機構鑑定
    而得者，屬同法第159 條第1 項之「除法律有規定者外」之
    情形，無須準用鑑定人具結之規定，自得採為證據。
  (二)被告經合法傳喚，無正當理由未到庭，爰不待其陳述，逕為
    判決。
二、經查：於警局詢問時，被告僅供承其於94年12月29日下午5
    時許在桃園縣桃園市○○街48號前施用第二級毒品甲基安非
    他命。又被告於上揭時、地先後向警方自首或為警查獲後，
    經警分別採其尿液送臺灣檢驗科技股份有限公司檢驗，上開
    公司以酵素免疫分析法（ＥＩＡ）為初步檢驗及氣相層析質
    譜儀法（ＧＣ／ＭＳ）進行確認檢驗後，結果均呈甲基安非
    他命陽性反應，此有臺灣檢驗科技股份有限公司出具之濫用
    藥物尿液檢驗報告2 紙附卷可稽。審酌被告所採尿液，既經
    臺灣檢驗科技股份有限公司以「氣相層析質譜儀分析法」等
    較精密之實驗方式進行確認檢驗，即已可完全排除被告服用
    其他藥物可能造成之毒品偽陽性反應，此參諸法務部調查局
    第6 處87年9 月22日（87）發技（1） 字第87071491號函意
    旨即明。是以，被告自承其於94年12月29日下午5 時許有施
    用甲基安非他命等語，應屬真實；並可認定被告另有於95年
    1 月19日為警採尿回溯96小時內某時在不詳地點，另有施用
    甲基安非他命1 次。再查，被告前有如事實欄所載因施用毒
    品犯行，而先後接受觀察勒戒、強制戒治等處分之執行完畢
    情形，有臺灣高等法院被告前案紀錄表、臺灣桃園地方法院
    檢察署刑案資料查註紀錄表及全國施用毒品案件紀錄表各1
    份在卷可按。依上開說明，被告係於上開強制戒治執行完畢
    釋放後5 年內再犯毒品危害防制條例第10條第2 項之罪，依
    毒品危害防制條例第23條第2 項規定，應依法起訴。檢察官
    予以起訴，即無不合。綜此，本案事證明確，被告連續施用
    甲基安非他命之犯行均堪認定，應予依法論科。
三、新舊法比較：
  (一)查被告行為後，於94年2 月2 日修正公布之刑法部分條文，
    業於95年7 月1 日施行。而行為後法律有變更者，適用行為
    時之法律，但行為後之法律有利於行為人者，適用最有利於
    行為人之法律，修正後刑法第2 條第1 項定有明文，此條規
    定乃與刑法第1 條罪刑法定主義契合，而貫徹法律禁止溯及
    既往原則，係規範行為後法律變更所生新舊法律比較適用之
    準據法，是刑法第2 條本身雖經修正，但刑法第2 條既屬適
    用法律之準據法，本身尚無比較新舊法之問題，應一律適用
    裁判時之現行刑法第2 條規定以決定適用之刑罰法律，先予
    辨明。又以本次刑法修正之比較新舊法，應就罪刑有關之共
    犯、未遂犯、想像競合犯、牽連犯、連續犯、結合犯，以及
    累犯加重、自首減輕暨其他法定加減原因（如身分加減）與
    加減例等一切情形，綜其全部罪刑之結果而為比較，有最高
    法院95年度第8 次刑庭會議決議可資參照。與本案相關之修
    正如下：
    1.修正後刑法已刪除連續犯之規定，此刪除雖非犯罪構成要
      件之變更，但顯已影響行為人刑罰之法律效果，自屬法律
      有變更。而以修正前刑法第56條連續犯規定較有利於被告
      。
    2.又刑法關於自首之規定，修正前刑法第62條前段規定，係
      應減輕其刑，而修正後刑法第62條前段規定，則修正為得
      輕其刑，亦以行為時法有利於被告。
  (二)綜合上述各條文修正前、後之比較，揆諸前揭最高法院決議
    及修正後刑法第2 條第1 項前段、後段規定之「從舊、從輕
    」原則，自應全部適用被告行為時之法律，即修正前刑法之
    相關規定予以論處。
  (三)又依最高法院95年度第8 次刑庭會議決議：「易科罰金之折
    算標準、易服勞役之折算標準及期限，新法施行後，應依新
    法第2 條第1 項之規定，適用最有利於行為人之法律」，係
    將易刑處分另作決議，不包括在上開「綜其全部罪刑之結果
    而為比較」之範圍內。查：修正前刑法第41條第1 項前段規
    定：「犯最重本刑為5 年以下有期徒刑之刑之罪，而受6個
    月以下有期徒刑或拘役之宣告，因身體、教育、職業、家庭
    之關係或其他正當理由，執行顯有困難者，得以1 元以上3
    元以下折算1 日，易科罰金」。而刑法修正施行前之易科罰
    金折算標準，依修正前罰金罰鍰提高標準條例第2 條前段規
    定（95年5 月17日修正刪除，95年7 月1 日施行），就其原
    定數額提高為100 倍折算1 日，則刑法修正施行前易科罰金
    折算標準，應以銀元300 元（即新臺幣900 元）折算1 日；
    而修正後刑法第41條第1 項前段規定：「犯最重本刑為5年
    以下有期徒刑以下之罪，而受6 個月以下有期徒刑或拘役之
    宣告者，得以新臺幣1 千元、2 千元或3 千元折算1 日，易
    科罰金」。比較修正前、後易科罰金之折算標準，修正後之
    規定，並未較有利於被告，而應適用修正前之規定。
四、核被告所為，係犯毒品危害防制條例第10條第2 項之施用第
    二級毒品罪。被告施用前持有甲基安非他命之低度行為，為
    其施用之高度行為所吸收，不另論罪。又有無自首乃單純之
    事實認定問題，與裁判上一罪之法理無關，自無所謂一部自
    首效力是否及於全部之審判不可分原則之適用。因之裁判上
    一罪犯罪事實有無自首，仍應就全部犯罪行為，分別為個別
    的觀察認定，並就各個自首之犯罪行為分別適用自首規定減
    輕其刑，與牽連犯之從一重處斷及連續犯之以一罪論法理無
    涉（最高法院80年台上字第4327號判決參照）。查被告於94
    年12月30日下午1 時許，自行前往桃園縣政府警察局桃園分
    局，向警員供承有於94年12月29日下午5 時許施用第二級毒
    品甲基安非他命之犯行，係對於尚未發覺之罪，向有偵查權
    之公務員自承犯罪，進而接受裁判等情，有被告警詢筆錄1
    份在卷可稽，符合自首之規定，就此部分犯行應依修正前刑
    法第62條前段之規定，減輕其刑；但就其餘部分犯行，則不
    構成自首。又被告先後2 次施用第二級毒品甲基安非他命之
    行為，時間緊接，犯罪構成要件相同，顯係基於概括之犯意
    而為之，應依修正前刑法第56條連續犯規定，依情節較重未
    自首部分以一罪論，並加重其刑（原審就被告有部分犯行構
    成自首，但依修正前刑法連續犯之規定，應依情節較重未自
    首部分以一罪論，並加重其刑等節，漏未論及，應予補充）
    。
五、原審認被告犯行明確，認被告犯毒品危害防制條例第10條第
    2 項之施用第二級毒品罪，並依修正前刑法第56條連續犯之
    規定，以一罪論，並加重其刑，量處被告有期徒刑6 月，另
    諭知易科罰金之折算標準，於認事用法及量刑均無不當。本
    件被告未提出任何理由而為上訴，核無理由，應予駁回。
據上論斷，應依刑事訴訟法第455 條之1 第3 項、第371 條、第
368 條，判決如主文。
本案經檢察官董良造到庭執行職務。
中　　華　　民　　國　　96　　年　　3 　　月　　27　　日
                  刑事第十二庭審判長法  官  游紅桃
                                    法  官  王美玲
                                    法　官　江俊彥
上正本證明與原本無異。
本件不得上訴。
                                    書記官　施春祝
中　　華　　民　　國　　96　　年　　3 　　月　　27　　日
論罪法條之依據：
毒品危害防制條例第10條
施用第一級毒品者，處六月以上五年以下有期徒刑。
施用第二級毒品者，處三年以下有期徒刑。
